【裁判字號】    92,簡上,284
【裁判日期】    921128
【裁判案由】    確認本票債權關係不存在
【裁判全文】
臺灣高雄地方法院民事判決                        九十二年度簡上字第二八四號
    上  訴  人  乙○○
    訴訟代理人  李淑欣律師
    被上訴人    甲○○
    訴訟代理人  黃宏綱律師
                呂富田律師
當事人間請求確認本票債權關係不存在事件，上訴人對於中華民國九十二年四月三十
日本院高雄簡易庭九十一年度雄簡字第九０五號第一審判決提起上訴，本院於九十二
年十一月十四日言詞辯論終結，判決如下：
    主  文
原判決關於駁回上訴人後開第二項之訴部分，並訴訟費用之裁判均廢棄。
確認被上訴人持有上訴人於民國九十年六月七日簽發，金額新台幣玖拾陸萬元，票號
五一二六八一號之本票，其中金額超過新台幣陸拾柒萬捌仟元部分，及該部分自民國
九十年六月七日起至清償日止，按週年利率百分之六計算利息之本票債權不存在。
其餘上訴駁回。
第一、二審訴訟費用由上訴人負擔十分之七，餘由被上訴人負擔。
    事  實
甲、上訴人方面：
一、聲明：
（一）原判決廢棄。
（二）確認鈞院九十年度票字第二０八四０號民事裁定，命上訴人給付被上訴人新台
      幣（以下同）九十六萬元，及自九十年六月七日起至清償日止，按週年利率百
      分之六計算利息之本票債權不存在。
（三）鈞院九十一年度執字第九六五一號強制執行事件所為執行程序應予撤銷。
（四）第一、二審訴訟費用由被上訴人負擔。
二、陳述：除與原審判決書所載者相同茲予引用外，補稱：
（一）伊於九十年六月十日（星期日）上午在母親住處打麻將，突接獲宋玟玲來電表
      示已在伊住處，要伊返回談判，伊回住處後，宋玟玲、宋國華即逼迫伊還錢，
      伊雖不願，然因宋玟玲持刀威脅要自戕，伊恐發生不幸，迫不得已始於空白本
      票上簽名捺印，此有沾有宋玟玲血指紋之刀械一把可證，而此刀械如係伊與宋
      玟玲婚姻存續中所遺留者，宋玟玲應會沖洗、擦拭，不可能任令血指紋留於其
      上，再者，伊並非不識字，填寫本票上其他事項並無困難，何需委由宋玟玲代
      寫，足見系爭本票並非出於自由意願而簽發。此外，當日伊在宋玟玲等人脅迫
      下，另於借據、切結書上捺印，當時宋玟玲表示借款於九十三年七月一日再清
      償即可，上開借據內應載有該清償期限，是被上訴人自不得於該日前請求票款
      ，而伊於原審曾多次請求被上訴人提出借據，被上訴人卻遲不提出，顯係心虛
      所致。
（二）宋玟玲於原審所提出之款單中兩紙二十萬元之受款人係宋玟玲，而非原告，
      是該等款數額與九十六萬並不相符。宋玟玲於原審雖證稱因被上訴人擔心伊
      借該二筆款項並非用來清償銀行借款，故被上訴人乃將款項先入宋玟玲帳戶
      ，宋玫玲將款項領出後，再偕同伊至第一銀行清償借款，惟伊根本未向被上訴
      人借該二筆款項，且伊自八十五年十月十六日後，即未再與第一銀行往來，是
      宋玟玲所述前詞顯與事實不符。
（三）宋玟玲於原審證稱截至簽發系爭本票日止，兩造間僅存票載之九十六萬元債權
      債務，而伊於九十年六月十一日已交付一百零五萬元予宋玟玲轉給被上訴人，
      是即便兩造間有九十六萬元之借貸關存在，伊亦已清償完畢。至被上訴人雖稱
      該一百零五萬元係用以清償另一筆一百萬元借款，惟被上訴人提出之一百萬元
      借據，其上字跡非伊所書寫，且亦與宋玟玲前揭所述相互矛盾，是被上訴人所
      辯當無可採。
（四）伊除清償一百零五萬元外，尚從郵局帳戶另提領五筆款項合計一百萬元交付予
      宋玟玲轉給被上訴人。
三、證據：援用原審之立證方法，另提出高雄凹仔底郵局客戶歷史交易清單三紙為證
    ，並請求傳訊證人宮維新。
乙、被上訴人方面：
一、聲明：
（一）上訴駁回。
（二）第二審訴訟費用由上訴人負擔。
二、陳述：除與原審判決書所載者相同茲予引用外，補稱：
（一）上訴人所謂系爭本票係九十六年六月十日簽發，當日其原在母親住處，突接獲
      宋玟玲電話而返回等情，被上訴人否認之。蓋上訴人前揭主張，與其在起訴狀
      載稱「九十年六月十日下午七、八時許，原告返回... 住處時，『赫然發現』
      宋玟玲與宋國華端坐原告家中」等情，顯相岐異，如上訴人事先已接獲宋玟玲
      電話，預知宋玟玲在家中等候，如何會「赫然發現」宋玟玲端坐家中；又上訴
      人於九十年五月間宋玟玲搬離後，即已更換其住處門鎖，宋玟玲如何能進入其
      住處；另者，上訴人並不否認簽發系爭本票時同時簽立切結書一紙，而切結書
      內所載切結日期即九十年六月七日。職是，上訴人主張系爭本票係九十年六月
      十日簽發，顯不可採。
（二）上訴人自承當日有宋國華在場，而宋國華身材比上訴人高壯，宋玟玲、宋國華
      若果真要脅迫上訴人，並不須以自戕相迫；且上訴人自承除系爭本票外，並簽
      立借據、切結書，如宋玟玲情緒激動，且受傷流血，如何能心平氣和代筆書寫
      上開文件；又上訴人住宅係五層公寓之第三層，稍有爭吵，鄰居即耳聞，宋國
      華、宋玟玲豈能持刀脅迫而不避人耳目；又上訴人如真遭脅迫，何以迄未提出
      刑事告訴；再者，上訴人提出之刀械係宋玟玲與其同居期間所購置，縱經鑑定
      留有宋玟玲指紋，亦不能證明宋玟玲有持刀以自戕相脅迫之事實。綜上，上訴
      人主張宋玟玲以自戕相脅迫，顯係虛構。
（三）上訴人積欠被上訴人九十六萬元之債務，係經宋玟玲持單據與上訴人會算而確
      定，此據宋玟玲到庭證實，並有匯款單、郵局存戶明細可佐，上訴人空言否認
      ，自不足取；另上訴人於九十年六月十一日提領之一百零五萬元，係償還上訴
      人於八十八年五月二十四日向被上訴人另借之一筆一百萬元債務之本息，與本
      件債務無關。
（四）否認上訴人除一百零五萬元外，尚另償還一百萬元。
三、證據：援用原審之立證方法，並聲請本院向中國信託商業銀行三民分行函調宋玟
    玲帳戶（帳號0000000000000）於八十八年二月四日提領二十萬元之取款憑條，
    及向高雄區中小企業銀行北高雄分行、中國農民銀行三民分行、高雄分行及高雄
    銀行營業部查明上訴人有無開設帳戶或貸款。
    理  由
一、上訴人起訴主張：被上訴人執有伊為發票人，發票日九十年六月七日，面額九十
    六萬元之本票一紙（下稱系爭本票）係伊於九十年六月十日下午七、八時許，受
    被上訴人之女宋玟玲以持刀自戕之方式脅迫而簽發，且伊僅於其內簽名、捺指印
    ，未填載發票日、金額等票據上應記載事項，系爭本票應屬無效，又伊實際上並
    未向被上訴人借用九十六萬元，縱有借貸，伊亦已於九十年六月十一日提領一百
    零五萬元交付宋玟玲轉給被上訴人，而予清償，系爭本票之債權業已消滅，被上
    訴人據准予強制執行之本票裁定聲請鈞院所為之強制執行程序亦應予撤銷。為此
    ，求為確認系爭本票之票據及利息債權不存在，並撤銷鈞院所為之強制執行程序
    等語。
二、被上訴人則以：系爭本票係上訴人於九十年六月七日簽發，其內金額係上訴人與
    宋玟玲談妥後，由宋玟玲代為書寫；宋玟玲並無脅迫上訴人；又兩造間確有九十
    六萬元之借貸關係存在；至上訴人交付之一百零五萬元係償還另一筆一百萬元借
    款之本息，並非清償系爭本票債務等語，資為抗辯。
三、兩造不爭之事實；
（一）被上訴人於九十年十月二十二日持系爭本票聲請裁定准予強制執行獲准（本院
      九十年度票字第二０八四０號），並據而聲請強制執行（本院九十一年度執字
      第九六五一號），目前尚未終結。
（二）上訴人與被上訴人之女宋玟玲前為夫妻關係，兩人於八十六年間離婚，惟仍同
      居，迨至九十年五月間宋玟玲始搬離上訴人住處。
四、上訴人主張系爭本票係其受宋玟玲脅迫而簽發，且未填載金額、發票日等票據應
    記載事項，及其並未向被上訴人借用九十六萬元，縱有借貸，亦已清償等情，均
    為被上訴人所否認，並以前揭情詞置辯，是以，本件所應審究者，即在於：（一
    ）系爭本票是否係上訴人於受脅之情況下所簽發？（二）系爭本票是否為無效票
    據？（三）被上訴人有無借貸九十六萬元予上訴人？（四）如有，上訴人是否清
    償？茲析敘本院之判斷如后：
（一）系爭本票是否係上訴人於受脅之情況下所簽發？
      按當事人主張有利於己之事實者，就其事實有舉證之責任，民事訴訟法第二百
      七十七條定有明文。又民事訴訟如係由原告主張權利者，應先由原告負舉證之
      責，若原告先不能舉證，以證實自己主張之事實為真實，則被告就其抗辯事實
      即令不能舉證，或其所舉證據尚有疵累，亦應駁回原告之請求（最高法院十七
      年上字第九一七號判例參照）。經查，上訴人主張其因宋玟玲以持刀自戕之方
      法相脅迫，始簽發系爭本票等情，固據提出刀械一把為證，惟經原審法院提示
      該刀械予證人宋玟玲辨視，其否認曾見過該把刀（見原審九十二年二月二十六
      日言詞辯論筆錄），且縱令該刀刀柄上之血指印係宋玟玲所遺留，因宋玟玲曾
      與上訴人同居至九十年五月間，就一般常情而言，非無可能在該刀把上留有指
      印，自難單以刀把上留有指印之事實，即遽以推論該血指印係宋玟玲以自戕方
      式脅迫上訴人簽發系爭本票時所留下。而上訴人又未能另舉他證以實其說，則
      其主張系爭本票係受脅迫而簽發，要無足採。
（二）系爭本票是否為無效票據？
      按欠缺票據法所規定票據上應記載事項之一者，其票據無效，為該法第十一條
      第一項前段所明定；又發票日、一定金額均為本票絕對必要記載事項，此觀諸
      同法第一百二十條規定甚明。再者，授權執票人填載票據上應記之事項，並不
      限於絕對的應記載事項，即相對的應記載項，亦可授權為之；例如甲簽發未記
      載發票日之支票若干張交付丙，既已決定以嗣後每月之十五日為發票日，囑丙
      逐月照填一張，以完成發票行為，則甲不過以丙為其填寫發票日之機關，與甲
      自行填寫發票日完成簽發支票之行為無異，甲即不得以支票初未記載發票日而
      主張無效（最高法院六十七年台上字第三八九六號判例、七十年七月七日七十
      年度第十八次民事庭會議決議參照）。經查，本件上訴人係主張其僅於系爭本
      票內簽名、捺指印，並未記載發票日、一定金額等票據應記載事項，而被上訴
      人雖不否認該本票內發票日期、金額等之記載，係宋玟玲所書寫，惟辯稱：係
      經上訴人與宋玟玲會算後，由宋玟玲代寫等語。而證人宋玟玲到庭證述：「我
      父親託我去跟乙○○協商債務... 我當時有帶收據影本給他看... 我請他確定
      金額之後，他叫我寫，我寫完讓他過目無誤後，他再簽名，本票上除了發票人
      的手印及簽名之外都是我的筆跡」等情綦詳，依此證言，系爭本票內之金額、
      日期應係雙方會算後，上訴人囑由宋玟玲填寫，與上訴人自行填載者無異，則
      系爭本票之發票行為業已完成、生效，並無效力上之問題。況且，即便上訴人
      簽名、捺印時，系爭本票內金額、發票日均係空白，然上訴人自承：「（問：
      系爭本票是否簽發後，即交付給宋玟玲？）是的」（見本院九十二年十一月十
      四日言詞辯論筆錄），以其既於簽名、捺印後將本票交付宋玟玲，自應認即有
      授權宋玟玲或被上訴人填載金額、發票日之意思，否則該簽名、捺印及交付票
      據之行為即無任何意義，故上訴人嗣後自不得再以該票據原未記載金額、發票
      日為由對抗被上訴人。至上訴人雖辯稱其並未授權宋玟玲填載，惟未能舉反證
      以資推翻，則其主張系爭本票無效，要無可取。另上訴人一再爭執其係於九十
      年六月十日在系爭本票簽名、捺印，而非於票載發票日之同年六月七日，然其
      既已囑由或授權宋玟玲填載到期日，則不論系爭本票所載發票日是否為雙方會
      面之當日，均與票據有效與否之判斷無涉，上訴人此部分抗辯，亦無從為其有
      利之認定。
（三）被上訴人有無借貸九十六萬元予上訴人？
  １．按票據債務人以其自己與執票人間所存抗辯之事由對抗執票人，為法之所許（
      最高法院四十七年台上字第一六二一號判例參照），是本件上訴人以其與被上
      訴人間並無系爭本票面額九十六萬元之借貸關係存在乙事對抗被上訴人，自可
      准許。次按，消費借貸為要物契約，須以金錢或其他代替物交付為構成要件，
      如對於交付之事實有爭執，自應由主張已交付之貸與人負舉證責任。而上訴人
      既否認被上訴人有交付九十六萬元之情事，則應由被上訴人就該交付之事實負
      舉證責任。經查，被上訴人就交付款項一節，業據提出第一商業銀行款通知
      單、郵政存簿儲金無摺存款明細單及中國信託商業銀行存入憑單各二紙，暨台
      灣中小企業銀行跨行匯款入戶電申請書、高雄瑞豐郵局往來明細查詢表各一
      件為證，上訴人亦不否認有收受上開款通知單二紙、存款明細單二紙及電
      申請書內一紙所示五筆金額合計為四十七萬八千元之款項，則此部分金額，被
      上訴人應已盡其舉證之責任。
  ２．又就餘額四十八萬二千元部分，被上訴人雖主張：中國信託商業銀行存入憑單
      所示之兩筆二十萬元，雖係存入宋玟玲之帳戶內，惟其中八十八年二月三日該
      筆係宋玟玲將存摺、印章交給上訴人，由上訴人提領、花用，而八十八年十一
      月二十三日該筆係宋玟玲提領後，交上訴人作股票交易之用或償還中國農民銀
      行房貸等語（九十二年八月二十二日調查證據聲請狀、九十二年九月三十日準
      備程序筆錄），而上訴人固不爭執八十八年二月四日曾自宋玟玲帳戶內提領二
      十萬元乙節，然否認自行花用該款，並稱宋玟玲係與其同往提款，其提領出來
      後即交給宋玟玲；且亦否認宋玟玲曾於八十八年十一月間代其清償房貸，並稱
      宋玟玲有用其帳戶買賣股票，存入其帳戶內之款項也包括宋玟玲交割股票所須
      用，未必全屬借款等語。經查：
    (1)宋玟玲於原審係證述：「二十萬這二筆是到我戶頭沒有錯... 當時原告（即
      上訴人）帶我到中國信託（在車站附近）領的，領完現金之後我去農民銀行繳
      房貸，另外他玩股票輸了錢，去了第一銀行，另外一個好像是高雄中小企業銀
      行」等語（見九十二年四月二十五日言詞辯論筆錄），以其並未區隔何次提款
      係由上訴人帶其同去，自無從排除八十八年二月四日該次亦係上訴人與其同往
      ，從而可徵上訴人辯稱八十八年二月四日係宋玟玲與其同去領款，係屬可採。
      又經本院向中國農民銀行高雄分行函調上訴人之貸款資料結果，上訴人於該銀
      行有二筆貸款，分別係八十二年四月七日借用一百五十萬元、八十六年五月二
      十七日借用五十萬元，額度共計二百萬元，截至目前為止均按期繳息；而八十
      八年二月間僅有一筆於當月九日繳納本息之紀錄，此有該銀行九十二年十月十
      三日農高字第九二０二四０一九三六號函暨放款客戶資料查詢表二紙在卷可按
      ，是足認宋玟玲所述領完款後其即前往農民銀行清償房貸等情，如係指八十八
      年二月四日該次，即與上開銀行函覆之事實有所出入。此外，被上訴人亦未能
      舉證證明八十八年二月四日所領款項確有存入上訴人開設於第一商業銀行或高
      雄區中小企業銀行之帳戶內。據上，以八十八年二月四日上訴人與宋玟玲同往
      銀行，在宋玟玲授意下填寫取款憑條、提領二十萬元之事實，仍難認該二十萬
      元已交由上訴人獨立支配運用，而被上訴人又無法證明該款係供作上訴人個人
      之用途，本院亦查無符合宋玟玲所述之該款流向，是無從認兩造間就該筆二十
      萬元有借貸關係存在。
    (2)次以，經本院向高雄區中小企業銀行北高雄分行函查調上訴人帳戶八十八年十
      一月間之存提款明細結果，上訴人設於該行之帳戶（帳號00000000000000）係
      供作股票交易之用，曾於八十八年十一月二十四日經人存入現金二十萬元一筆
      ，此有該行九十二年九月四日（九十二）高銀總北字第四一二號函所附存摺存
      提明細查詢單二紙附卷可稽，核與被上訴人於八十八年十一月二十三日匯存二
      十萬元入宋玟玲帳戶之時間相互環扣，亦與宋玟玲前揭所述「... 另外一個好
      像是高雄中小企業銀行」之情相符。準此，堪認被上訴人確曾於八十八年十一
      月間透過宋玟玲轉交而貸與上訴人二十萬元。上訴人雖稱：宋玟玲有借用伊帳
      戶買賣股票，存入伊帳戶內之款項未必均係供伊使用等語，而宋玟玲曾借用上
      訴人帳戶買賣股票乙節，固為被上訴人所不爭，惟宋玟玲借用之帳戶是否即上
      開帳戶，尚有疑義，又上訴人自承簽立系爭本票同時，併簽立切結書一紙（見
      九十二年七月二日上訴理由狀），而卷附九十年六月七日切結書係記載：「至
      民國九十年六月七日止，宋玟玲假本人乙○○於高雄東興證券股份有限公司之
      戶名購買國巨股壹拾壹張、中鋼股捌張零肆佰股、大眾股伍張，現金因全收存
      保於東興證券集保戶中，本人聲明自民國九十年六月七日起，該述明之股票如
      有配股配息之權益，均屬宋玟玲所有... 」等詞，又依前開存摺存提明細查詢
      單所示，上訴人之前開帳戶截至八十八年十一月二十三日止僅餘存二萬二千九
      百一十四元，於八十八年十一月二十四日存入上述二十萬元之現金一筆，並賣
      出日月光股票得款十萬七千零二十四元後，旋於同日即買入震旦行股票而花用
      二十六萬五千七百五十五元，當日餘存六萬四千一百八十三元；八十八年十一
      月二十五日又賣出華泰電子股票得款三十九萬三千一百九十六元，旋於同日又
      購入華泰電子股票而出款四十五萬零七百一十二元，當日僅餘存六千六百六十
      七元。執此，足認上述二十萬元於存入上訴人帳戶之當日、翌日即已花用殆盡
      ，而該款用以購入之震旦行、華泰電子股票，均非上開切結書所載股票種類，
      且綜觀八十八年十一月間上開帳戶之全部股票交易資料，亦全無國巨、中鋼或
      大眾股票買賣之紀錄，此外，上訴人亦未能舉證證明上述二十萬元與宋玟玲購
      買股票有關。是以，自無從認上述二十萬元係併供宋玟玲購買股票，而應係悉
      數由上訴人使用，較符真實。
    (3)至被上訴人所提出之高雄瑞豐郵局往來明細查詢表一件，至多說明八十四年一
      月間被上訴人曾陸續自該郵局提領十六萬元之事實，惟不足證明其已將該等款
      項交付上訴人，是自無從據為有利於其之判斷。
  ３．綜上，堪認被上訴人主張其貸與上訴人六十七萬八千元（即478,000+200,000=
      678,000）部分，係屬真實，逾此金額部分，難認兩造間有借貸關係存在。
（四）如有，上訴人是否清償？
  １．上訴人主張：即令兩造間有借貸關係存在，其已於九十年六月十一日提領一百
      零五萬元交付宋玟玲轉給被上訴人，而全數清償等語。經查，被上訴人固不否
      認收受該一百零五萬元之事實，惟否認係用以清償系爭本票之債權，並稱：上
      訴人曾於八十八年五月二十四日另向其借用一百萬元，上述一百零五萬元係為
      償還該一百萬元及利息等語，並提出台灣中小企業銀行跨行匯款入戶電匯申請
      書（八十八年五月二十五日）、切結書及本票（簽立日期均為八十八年五月二
      十四日）影本各一件為證，而上訴人亦不否認收到該一百萬元匯款（見本院九
      十二年八月十四日準備程序筆錄），且上開切結書內載有：「... 甲方（即上
      訴人）應允每月撥匯壹萬元正做為支付乙方之借入款項利息... 」等詞，足徵
      兩造間確有收取利息之約定，據此，堪認前開一百零五萬元係用以清償兩造間
      另一百萬元借款之本息，而非系爭本票債務。
  ２．上訴人雖稱：宋玟玲於原審證述截至九十年六月七日前兩造間僅剩九十六萬元
      債務，而其已清償一百零五萬元，兩造間即無債權債務關係存在等語，惟宋玟
      玲於原審初次作證時固曾為上開陳述（見九十二年二月二十六日言詞辯論筆錄
      ），然其係在陳述系爭本票簽發之經過情形後，於應答上訴人之訴訟代理人之
      詢問時，始為上開表示，而迄至其被詢問前，上訴人於原審均未曾敘及給付上
      述一百零五萬元之事實，或據以主張系爭票據債務業經清償，則宋玟玲自無需
      預先陳述有另筆一百萬元借款之存在，是足認宋玟玲上開陳述僅係針對系爭本
      票金額，而不包括前開一百萬元借款。況且，綜前所述，上訴人自承其收受之
      借款金額即達一百四十七萬八千元（即478,000+1,000,000=1,478,000），且
      上述一百零五萬元係在九十年六月十一日始予清償，則其援引宋玟玲上開所述
      而謂兩造間於九十年六月七日前僅剩九十六萬元債權債務，亦顯與其自認之事
      實相互矛盾。是上訴人前揭所述，顯無可採。至上訴人又稱：除上述一百零五
      萬元外，其尚另提領五筆合計一百萬元之款項清償被上訴人等語，惟為被上訴
      人所否認，而上訴人所提出之高雄凹仔底郵局客戶歷史交易清單三紙，僅足說
      明其自八十八年七月間起至九十年一月間止，曾自該郵局提領五筆十五萬元至
      二十六萬元不等之款項，惟不足證明有交付該等款項予被上訴人之事實，何況
      ，其自承受領之款項僅一百四十七萬八千元，而如計入該一百萬元，其先後償
      還予被上訴人之金額卻達二百零五萬元，超額清償近五十萬元，顯然悖於常理
      ，益見其此部分所述，不足採信。
  ３．承上，上訴人主張其已清償系爭票據債務等語，無足憑取。
（五）再者，上訴人雖主張其簽發本票時另簽立借據一紙，其上載明清償期為自九十
      三年七月一日起等語，惟被上訴人否認之，而證人即上訴人之弟宮維新固到庭
      附和上訴人所述，陳稱：伊曾於九十年年中先後接獲上訴人之子宋國華、上訴
      人本人之電話，謂宋玟玲手上有借據，從九十三年七月開始償還，惟上訴人年
      紀大了，可能拿不到錢等語，惟該證人與上訴人係兄弟關係，所言難免偏頗，
      又經本院訊之其接獲宋國華電話後作何處理，經答稱：「我大約中午時連絡我
      哥哥，他說他領了一百零五萬元給被上訴人，叫我其他事情不用管，我跟他講
      宋國華提到還有一張借據在他們手上，我哥哥說對，還有一張經簽名、蓋手印
      並無簽日期的本票在他們手上」等語，而上訴人卻稱：「... 約十點或十一點
      我弟弟打電話給我，問我到底何事，說宋國華有打電話給他，我說我早上九點
      多已經領了一百零五萬元還給宋玟玲，債務已經清了，其他事情就我與她來處
      理，叫我弟弟不用插手，除此之外就沒有再與他說什麼了」等情（以上均見本
      院九十二年十月二十八日準備程序筆錄），兩者就對話內容有無提到借據、本
      票等情，均有所出入，足認證人所言係屬臨訟勾串之詞，要無可採。是以，上
      訴人主張兩造就系爭票據債務約定清償期為自九十三年七月一日起，目前尚未
      屆至等語，亦無可採。
五、綜上所述，足認上訴人簽發系爭本票並未受脅迫，系爭本票亦非無效票據，且兩
    造間確有六十七萬八千元之借貸關係存在，上訴人迄今均未清償。職是，上訴人
    求為確認系爭票本票之票據及利息債權不存在，於二十八萬二千元部分（即960,
    000-678,000=282,000）及該部分自九十年六月七日起至清償日止，按週年利率
    百分之六計算之利息，係屬有據，應予准許，逾此範圍之請求，即非有據，無從
    准之。末按，債務人異議之訴，係以排除執行名義執行力之全部或一部為目的，
    至於撤銷特定執行標的物之強制執行，係排除行名義執行力之當然效果，而非本
    訴之目的（最高法院五十五年度台抗字第二四六號裁定要旨參照），且本院既認
    系爭本票債權於六十七萬八千元之範圍內係屬存在，則上訴人求為撤銷本院前揭
    強制執行事件之全部執行程序，自無從准許。從而，上訴人就上開准許部分（即
    確認二十八萬二千元之本息債權不存在部分），指摘原判決不當，求為廢棄改判
    ，為有理由，應予廢棄，並改判如主文第二項所示。至上開不准許部分（即六十
    七萬八千元之本息債權不存在及撤銷強制執行程序部分），原審為上訴人敗訴之
    判決，並無違誤，上訴人就此部分指摘原判決不當，求予廢棄，為無理由，應予
    駁回。
六、兩造其餘攻擊防禦方法，無礙本件勝負之判斷，爰不一一論敘，附此敘明。
七、結論：本件上訴為一部有理由，一部無理由，依民事訴訟法第四百三十六條之一
    第三項、第四百四十九條第一項、第四百五十條、第七十九條，判決如主文。
中      華      民      國    九十二    年    十一    月    二十八      日
                              臺灣高雄地方法院民事第一庭
~B審判長法官  林紀元
~B      法官  蔡川富
~B      法官  甯  馨
右為正本係照原本作成。
本判決不得上訴。
中      華      民      國    九十二    年    十一    月    二十八      日
~B法院書記官  林麗文


司法院資訊處製作；財團法人民間司法改革基金會備份。
